【裁判字號】    98,抗,6
【裁判日期】    980302
【裁判案由】    選派檢查人
【裁判全文】
臺灣臺南地方法院民事裁定                 98年度抗字第6號
抗  告  人  茂盛股份有限公司
法定代理人  乙○○
非訟代理人  李孟仁律師
相  對  人  甲○○
上列當事人間選派檢查人事件，抗告人對於民國97年12月18日本
院97年度司字第105號裁定提起抗告，本院裁定如下：
    主  文
抗告駁回。
抗告程序費用新臺幣壹仟元由抗告人負擔。
    理  由
壹、程序方面：
    按股東聲請法院選派檢查人事件，法院為裁定前，應訊問利
    害關係人，非訟事件法第172條第2項定有明文。本件原審裁
    定選派洪國瑜會計師為檢查人前，雖未訊問抗告人，惟本院
    已於民國98年2月18日訊問抗告人（見本院98年2月18日筆錄
    ），應認本件法院為裁定前，應訊問利害關係人之要件欠缺
    ，已經治癒補正，本院自得為實體審查，先予敘明。
貳、實體方面：
一、本件抗告意旨略以：抗告人係家族公司，為相對人與其配偶
    陳玉霞於61年間共同創設，嗣改組為股份有限公司，其股東
    除持股次多之相對人外，董事長乙○○為相對人之次男，監
    察人陳玉霞則為相對人之配偶，董事黃俊仁、蔡靜姬為相對
    人之長男、長媳，股東黃埱君、黃柏勳則為其長女、長孫，
    此外並無其他姓氏之人。相對人雖任其他轉投資之泰炘公司
    董事長，而未任抗告人之董事，但仍為家族關係企業之大家
    長，且抗告人之公司所在地與住宅分為同建物之樓上樓下，
    平日家人間並無不能聯絡溝通之情事，相對人實無不能瞭解
    或不能檢閱抗告人之帳冊及財產狀況之情形，倘相對人欲檢
    視公司帳冊與財產資料，只要向兒子、妻子說一聲，抗告人
    隨時可以讓會計師提供其檢閱，甚至向其逐一說明，應無花
    費聘請會計師檢查之必要，若准許相對人選派檢查人檢查公
    司92至96年度5個年度之業務帳目及財產情形，不僅沒必要
    而徒浪費公司財力，且影響公司正常營運，而有濫用權利情
    事云云。
二、按繼續1年以上，持有已發行股份總數3%以上之股東，得聲
    請法院選派檢查人，檢查公司業務帳目及財產情形，公司法
    第245條第1項定有明文；而該段所定聲請選派檢查人之規定
    ，除具備繼續1年以上持有已發行股份總數3％以上之股東之
    要件外，別無其他資格之限制（最高法院86年度台抗字第10
    8號裁定參照）。經查：本件相對人具有抗告人之股東身分
    ，且繼續1年以上持有抗告人發行股份總數3％以上之事實，
    為抗告人所不爭執，並有相對人提出之股東名簿影本在卷足
    憑，依上開規定，相對人已符合聲請法院選派檢查人之條件
    ，是相對人依前揭規定聲請法院選派檢查人，即有理由。又
    相對人聲請係出於股東共益權之行使，並未於短期間內重複
    、多次為之，抗告人亦自承未曾與相對人討論檢查公司業務
    （見本院98年2月18日筆錄），難認相對人行使股東共益權
    有何濫用情事，且檢查人之選派，僅係公司帳目、財產之稽
    核，公司如依法定程序建立健全之財務制度，通常情形本不
    致因檢查人之稽核而受影響，相對人復未舉證公司正常營運
    將因檢查人之選派及行使職權而生如何影響之具體情事，其
    認相對人本件聲請係濫用權利云云，亦非可採。
三、綜前所述，相對人聲請本院選派檢查人以檢查抗告人業務帳
    目及財產情形，尚非濫用少數股東權。另依公司法第245條
    第1項選派之檢查人，並無資格之限制，抗告人對於洪國瑜
    會計師之資格亦無意見（見本院98年2月18日筆錄），原審
    在審認洪國瑜會計師之學、經歷及專長後，選定其為檢查人
    ，於法並無不合。從而，抗告意旨指摘原裁定不當，求予廢
    棄，為無理由，應予駁回。
四、據上論結，本件抗告為無理由，爰依非訟事件法第21條第2
    項、第24條第1項、第46條，民事訴訟法第495條之1第1項、
    第449條第1項、第95條、第78條，裁定如主文。
中    華    民    國    98    年    3     月    2     日
                  民事第三庭  審判長法  官  高榮宏
                                    法  官  張季芬
                                    法  官  黃聖涵
以上正本證明與原本無異
本裁定除以適用法規顯有錯誤為理由，並經本院許可外，不得再
抗告。如提起再抗告，應於收受後10日內委任律師為訴訟代理人
向本院提出再抗告狀，並繳納再抗告費新台幣1,000 元。
中    華    民    國    98    年    3     月    2     日
                                    書記官  朱小萍


司法院資訊處製作；財團法人民間司法改革基金會備份。
